【裁判字號】    89,易,987
【裁判日期】    900803
【裁判案由】    賭博等
【裁判全文】
臺灣苗栗地方法院刑事判決                          八十九年度易字第九八七號
    公  訴  人  臺灣苗栗地方法院檢察署檢察官
    被      告  乙○○
右列被告因賭博等案件，經檢察官聲請以簡易判決處刑（八十九年度偵字第二三四六
號、第二五一八號），本院改用通常程序審理，判決如左：
    主  文
乙○○共同以賭博為常業，處有期徒刑陸月，如易科罰金，以佰元折算壹日；扣案
如附表壹、貳、參所示之物，均沒收。
    事  實
一、乙○○為苗栗縣頭份鎮○○路二○六號頭份車站冷飲店（苗栗客運總站一樓販賣
    部）之實際負責人（登記負責人為不知情之案外人丙○○），明知未依電子遊戲
    場業管理條例規定辦理營利事業登記證，不得經營電子遊戲場業，竟未向主管機
    關苗栗縣政府申請核發營利事業登記證，而基於違法經營電子遊戲場業之概括犯
    意，及以賭博為常業之犯意：（一）自民國八十九年二月間某日起（違反電子遊
  戲場業管理條例部分，係自同年二月五日後某日起），至同年五月十二日二十時
    四十五分許，在上址遭警方第一次查獲止，由乙○○在上址擺設如附表壹所示共
    十六臺之電子遊戲機，未依電子遊戲場業管理條例之規定，向主管機關苗栗縣政
    府申請辦理營利事業登記證，而違法經營電子遊戲場業，且供不特定之賭客賭博
    財物，並以之為常業。其賭博之方式，係由不特定之賭客，以新臺幣（下同）十
    元硬幣投入前開機具內，由前開機具依一比一、五比一、十比一、一比十或一比
    二十之比例開分後，按押注結果決定輸贏，押中者可依不定倍數得分，未中者則
    不退幣，賭金由前述電子遊戲機沒入，而全歸乙○○所有，對賭之人若不願繼續
    賭博，則得以累積現存之分數以一定比例（各機具比例不同）兌換香菸或現金，
    且無兌換之上限，以此射倖方式決定財物之得失，每日營業額約二千五百元。嗣
    同年五月十二日二十時四十五分許，經警於上址第一次當場查獲正在把玩前開機
    具之案外人賴正雄，並扣得如附表壹所示之電子遊戲機十六臺（內含積體電路Ｉ
    Ｃ板十六塊扣案，查獲之十六臺電子遊戲機具則交由乙○○保管）；（二）復承
    同一違法經營電子遊戲場業之概括犯意及常業賭博犯意，並雇用丁○○（經本院
    於八十九年十二月四日以八十九年度易字第九八七號判處有期徒刑陸月，如易科
    罰金，以三百元折算一日）負責現場管理、開分及兌換現金之工作，而與之共同
    基於以賭博為常業之犯意聯絡，自同年五月十六日起（起訴書誤為自同年二月間
    某日起），至同年六月二十一日二十時五十三分許為警第二次查獲止，由乙○○
    在同址連續擺設如附表貳所示共計十三臺之電子遊戲機，未依電子遊戲場業管理
    條例之規定，向主管機關苗栗縣政府申請辦理營利事業登記證，而經營電子遊戲
    場業，且以同一賭博及營業方式，繼續供不特定之賭客賭博財物，並以之為常業
    。嗣同年六月二十一日二十時五十三分許，經警於上址第二次當場查獲正在把玩
    前開機具之甲○○、馮成岡、庚○○，復循線查獲戊○○，並扣得如附表貳所示
    之電子遊戲機十三臺（內含積體電路ＩＣ板十三塊扣案，查獲之電子遊戲機十三
    臺則交由乙○○保管）及前開賭檯機具內如附表參所示之賭資六千七百元。
二、案經苗栗縣警察局頭份分局報請臺灣苗栗地方法院檢察署檢察官聲請簡易判決處
    刑。
    理  由
一、訊據被告乙○○對右揭犯行坦承不諱，並經案外人賴正雄於警訊中、被告己○○
    、戊○○、庚○○（均經本院以前開判決各判處罰金三千元，如易服勞役，以三
    百元折算一日）、甲○○（經本院以前開判決判處罰金四千元，如易服勞役，以
    三百元折算一日）於警訊及偵、審中，及證人丙○○於本院審理中供述綦詳；此
    外，復有扣案如附表壹、貳所示之電子遊戲機（每臺均內含一塊積體電路ＩＣ板
    ）及在前開賭檯機具內查獲如附表參所示之賭資扣案、苗栗縣頭份分局查獲苗客
    總站販賣部電玩一覽表正本、代保管書正本、保管單正本各一件、違反社會秩序
    維護法案件現場紀錄正本二件，及記載被告借貸金額予賭客以前開機具賭博之帳
    冊影本一件附偵卷可稽，是被告自白與事實相符，其犯行堪以認定，應予依法論
    科。
二、按電子遊戲場業管理條例業於八十九年二月三日公布施行，於同年月五日生效，
    該條例第十一條第一項規定：電子遊戲場業於申請營利事業登記時，除應依相關
    法令辦理外，應向直轄市、縣（市）主管機關申請核發營利事業登記證及營利級
    別證，未依該條例辦理營利事業登記者，依同條例第十五條之規定，即不得經營
    電子遊戲場業，違反者應依同條例第二十二條規定科處；次按：電子遊戲場業管
    理條例所稱之電子遊戲場業，係指設置電子遊戲機供不特定人遊玩之營利事業，
    僅需陳列電子遊戲機具未依上揭條例第十一條第一項之規定辦理營利事業登記者
    ，即與該條例第十五條之構成要件相符，如陳列電子遊戲機具後，供與不特定之
    賭客賭博財物，雖該條例中明定所陳列之電子遊戲機具不得供為賭博使用，惟果
    已陳列，亦不當然排除該條例第十五條之適用；且前開條例第四條第二項之禁止
    規定，目的在加強電子遊戲場業之管理，並非排除設有該類電子遊戲機業者於管
    理之外，自不能因業者所擺設之電子遊戲機非僅單純供益智娛樂之用（賭博之用
    ），即認無本條例之適用。復按：刑法上所謂常業犯，指反覆以同種類行為為目
    的之社會活動之職業性犯罪而言，至於犯罪所得之多寡，是否恃此犯罪為唯一之
    謀生職業，則非所問，縱令兼有其他職業，仍無礙於該常業犯罪之成立，最高法
    院著有八十五年度臺上字第五一０號判例，可資參照；又按：常業犯，當然有連
    續性，並不發生連續犯問題，最高法院著有二十七年度上字第一九二五號判例，
    可資參照。經查：被告乙○○擺設之賭博性電動玩具多達二十九臺，經營時間長
    達約四月，且僱用丁○○擔任現場管理、開分及兌換現金之工作，每日營業額約
    二千五百元，應堪認被告前開經營賭博性電子遊戲場業之行為，已達足供營生之
    常業程度，甚為明確。
三、核被告所為，係犯電子遊戲場業管理條例第二十二條之違反同條例第十五條未依
    電子遊戲場業管理條例規定辦理營利事業登記，而陳列電子遊戲機具罪（八十九
    年二月五日後之行為），以及刑法第二百六十七條常業賭博罪。公訴意旨認應依
    刑法第二百六十六條第一項普通賭博罪及同法第二百六十八條之意圖營利提供賭
    博場所及聚眾賭博罪論處，容有未洽，惟起訴之社會基本事實相同，爰依法變更
    起訴法條，併此敘明。被告與丁○○就本件如事實欄一、（二）所示之常業賭博
    之犯行，有犯意聯絡及行為分擔，為共同正犯。被告先後二次違法經營電子遊戲
    場業之犯行，時間緊接，方法相同，觸犯構成要件之相同罪名，顯係基於概括犯
    意為之，為連續犯，依刑法第五十六條之規定，以一罪論。被告所犯刑法第二百
    六十七條與連續違反電子遊戲場業管理條例第二十二條二罪間，有方法結果之牽
    連關係，為牽連犯，應依刑法第五十五條後段之規定，從一重之刑法第二百六十
    七條常業賭博罪處斷。又刑法第四十一條原規定犯最重本刑為三年以下有期徒刑
    以下之刑之罪，而受六個月以下有期徒刑或拘役之宣告者，得易科罰金，後經立
    法院三讀通過，修正為所犯最重本刑為五年以下有期徒刑以下之刑之罪，而受六
    個月以下有期徒刑或拘役之宣告者，得易科罰金，並經總統於九十年一月十日以
    華總一義字第九０００００三八００號公布，自九十年一月十二日起生效，雖本
    件被告所犯之罪，其最重本刑為一年以下有期徒刑之罪，如經宣告六個月以下有
    期徒刑或拘役，亦不生得否易科罰金之新舊法何者有利於被告之比較，惟法令既
    經變更，自應適用裁判時之法令，併此敘明。爰審酌被告犯罪之動機、目的、智
    識程度、手段、所生危害、所擺設電子遊戲機之種類、數量與時間、警方於前開
    第一次查獲後仍繼續犯行，但犯後坦承犯行、態度良好等一切情狀，量處如主文
    所示之刑，並依前揭新修正刑法第四十一條第一項前段之規定，諭知易科罰金之
    折算標準。扣案如附表壹、貳之電子遊戲機具（每臺各含積體電路ＩＣ板一塊）
    ，係當場賭博之器具，而扣案如附表參所示之六千七百元，係當場在賭檯機具內
    之財物，均經被告供明在卷，爰依刑法第二百六十六條第二項之規定諭知沒收之
    。另附偵卷之帳冊影本一件，係警方於查獲本案後，影印自被告供本件犯罪所用
    之帳冊原本，而由被告簽註為本件犯行之帳冊並捺指印，以作為犯罪證物，其本
    身尚非供犯罪所用之物，亦非扣案所得之物（起訴書誤為扣案物品），而該帳冊
    原本非違禁物，並未扣案，亦無證據證明其現仍存在，是均不另為沒收之諭知，
    附此敘明。
據上論斷，應依刑事訴訟法第二百九十九條第一項前段、第三百條、第四百五十二條
，電子遊戲場業管理條例第二十二條，刑法第二條第一項前段、第十一條前段、第二
十八條、第五十六條、第二百六十六條第二項、第二百六十七條、第五十五條後段、
第四十一條第一項前段，罰金罰鍰提高標準條例第一條前段、第二條，判決如主文。
本案經檢察官陳佞如到庭執行職務。
中      華      民      國      九十      年      八      月     三     日
                                臺 灣 苗 栗 地 方 法 院  刑事第二庭
                                         審判長法    官  詹  日  賢
                                               法    官  陳  慧  萍
                                               法    官  伍  偉  華
附表壹：
    電子遊戲機具名稱           數量（臺）           內含積體電路ＩＣ板（塊）
    彈珠臺                     壹                          壹
    王牌對決                   壹                          壹
    小瑪利                     捌                          捌
    麻將臺                     肆                          肆
    象棋臺                     貳                          貳
    共計                       拾陸                        拾陸
附表貳：
    電子遊戲機具名稱           數量（臺）           內含積體電路ＩＣ板（塊）
    麻將臺                     參（起訴書誤為肆臺）        參
    水果臺                     壹                          壹
    雙星報喜臺                 貳（起訴書誤為壹臺）        貳
    歡樂金豬                   參                          參
    大家贏（彈珠）             壹                          壹
    對花遊戲（大瑪利）         貳                          貳
    滿貫大亨（麻將）           壹（起訴書漏載）            壹
    共計拾參                  拾參
附表參：現金新臺幣陸仟柒佰元。
右正本證明與原本無異。
如不服本判決，應於判決送達後十日內向本院提出上訴狀( 應附繕本 )，上訴於
臺灣高等法院台中分院。
                                               書 記 官  楊  麗  卿
中      華      民      國      九十      年      八      月     三     日
刑法第二百六十六條
當場賭博之器具與在賭檯或兌換籌碼處之財物，不問屬於犯人與否，沒收之。
法第二百六十七條以賭博為常業者，處二年以下有期徒刑，得併科一千元以下罰金。


司法院資訊處製作；財團法人民間司法改革基金會備份。
